臺灣高雄地方法院刑事判決　　　　　　　　　　　　八十六年度交易字第五五八號
　　公　訴　人　臺灣高雄地方法院檢察署檢察官
　　被　　　告　乙○○
右列被告因過失致死案件，經檢察官提起公訴（八十五年度偵字第二五三一三號），
本院判決如左：
    主  文
乙○○因過失致人於死，處有期徒刑參月，如易科罰金，以參佰元折算壹日。緩刑貳
年。
    事  實
一、乙○○考領有重型機車駕駛執照，於民國八十五年八月十六日下午，駕駛車牌號
    碼ＯＥＨ─五七一號重型機車搭載其弟甲○○（二人均未配戴安全帽），沿高雄
    縣大寮鄉○○村○○路由東往西方向行駛，於同日下午五時十分許，途經三隆路
    一四二之二號南方六公尺處與產業道路交岔之無號誌路口時，本應注意汽車駕駛
    人，應注意車前狀況，並隨時採取必要之安全措施，以避免危險之發生，而當時
    天氣陰，日間自然光線，視距良好，道路舖有柏油，路況正常，並無障礙物或其
    他缺陷，且依其智識、能力亦無不能注意之情事，詎於行經前揭無號誌交岔路口
    時，竟疏未注意前方人、車狀況，貿然駕駛機車駛入上開交岔路口，適有亦疏未
    注意行至無號誌交岔路口，支線道車應讓幹線道車先行之丁○○，騎乘車牌號碼
    ＯＪＧ─二○七號重型機車搭載其子丙○○（二人均未配戴安全帽），沿產業道
    路由南往北方向行駛而來，乙○○見狀後煞避不及，造成其駕駛之機車車頭撞擊
    丁○○駕駛之機車右方排氣管處，使二方人、車雙雙倒地，致乙○○受有頭部外
    傷併左側顱內出血，經治療後，仍造成反應力降低、記憶力減退、理解能力降低
    ，且日常生活仍須他人照顧之重傷害；甲○○受有臉部挫瘀傷併鼻腔出血、右腿
    擦挫傷之傷害（過失傷害部分，未據甲○○告訴）；丙○○受有左側足底挫傷之
    傷害（過失傷害部分，未據丙○○告訴）；丁○○則受有右下肢骨折、頭部挫傷
    之傷害，於同月十六日下午五時二十五分許，傷重不治死亡。
二、案經高雄縣警察局湖內分局報告及臺灣高雄地方法院檢察署檢察官相驗後主動偵
    查起訴。
    理  由
一、訊據被告乙○○，對於右揭事實，因本件車禍腦部受傷而無記憶。惟查，右揭事
    實，業據證人甲○○於本院調查中具結證稱：被告騎機車搭載伊，以時速約五十
    公里之速度，沿三隆路由東往西方向行駛，行至三隆路與產業道路交岔路口時，
    發現被害人騎乘機車自伊左方行駛而來時，已不及煞車，被告之機車車頭撞擊被
    害人之機車右側等語甚詳（見本院九十年二月五日筆錄），核與證人丙○○於本
    院調查中具結證稱：伊父丁○○騎乘機車載伊，沿產業道路由南往北方向行駛，
    於行至上開交岔路口時，遭被告騎乘之機車車頭撞擊右側排氣管等語相符（見九
    十一年三月十四日筆錄），參以被告及被害人丁○○所駕駛之機車在撞擊前均未
    採取任何煞車措施，此見道路交通事故調查報告表及現場照片均未遺留有煞車痕
    跡可明，足見被告乙○○騎乘機車行經上開路口時，未注意被害人丁○○騎乘自
    其左方而來，並採取必要之煞避措施無訛。
二、按汽車（依道路交通安全規則第二條第一款、第三條第六款規定，機車係屬道路
    交通管理處罰條例及該條例第九十二條授權制定之道路交通安全規則所規定之「
    汽車」之一種）駕駛人應注意車前狀況，隨時採取必要之安全措施，道路交通安
    全規則第九十四條第三項分別定有明文。被告乙○○既考領有重型機車駕駛執照
    ，前揭規定自應知悉，且亦為其應注意並能注意之義務，則其駕車行經上開無號
    誌交岔路口時，只要稍加注意，應可發現被害人丁○○騎乘機車搭載其子丙○○
    自其左方之產業道路行駛而來，而當時天氣陰，日間自然光線，視距良好，道路
    舖有柏油，路況正常，並無障礙物或其他缺陷，此有前揭道路交通事故調查報告
    表、肇事現場照片在卷可憑，且依被告之智識、能力等情，亦無不能注意之情事
    ，詎被告於行經前揭無號誌交叉路口，竟未適時發現被害人丁○○騎乘機車自其
    左方行駛而來，並採取適當、必要之安全措施，致肇事使被害人丁○○受創死亡
    ，被告乙○○之駕駛行有過失，灼然至明。又按汽車駕駛人行經無號誌交岔路口
    ，支線道車應讓幹線道車先行，道路交通安全規則第九十四條第三項定有明文，
    此亦為考領重型機車駕駛執照之被害人丁○○應注意並能注意之義務，是被害人
    丁○○疏未注意騎乘機車應戴安全帽及行經無號誌交岔路口時，產業道路之支線
    道車應讓三隆路幹線道車先行，即貿然沿支線道之產業道路駛入上開交岔路口，
    致生本件車禍，此有上開道路交通事故調查報告表及肇事現場照片在卷可稽，被
    害人丁○○對於本件車禍事故之發生亦有過失，惟此仍不得解免被告乙○○過失
    罪責，附此敘明。又被害人丁○○確因本件車禍受有頭部挫傷、下肢骨折而不治
    死亡之事實，亦經臺灣高雄地方法院檢察署檢察官督同法醫師相驗明確，製有相
    驗屍體證明書、驗斷書及勘驗筆錄在卷可憑，是被告乙○○之過失犯行與被害人
    丁○○之死亡間，顯有相當因果關係。本件罪證已臻明確，被告乙○○過失致人
    於死犯行，洵堪認定。
三、核被告乙○○所為，係犯刑法第二百七十六條第一項之普通過失致人於死罪。
    爰審酌被告駕車行經無號誌路疏未注意車前狀況，致撞及被害人丁○○而肇事，
    惟念及被告亦因本件車禍受有頭部外傷併左側顱內出血，經治療後，仍造成反應
    力降低、記憶力減退、理解能力降低，日常生活仍須他人照顧之重傷害程度，此
    有高雄醫學大學附設中和紀念醫院於九十一年一月十八日出具之診斷證明書乙紙
    在卷可佐，且事後已與被害人丁○○家屬達成和解，雙方均表示不願追究，此有
    高雄縣大寮鄉調解委員會調解書一紙在卷可憑，及被害人丁○○就本件車禍之發
    生亦有上開過失等一切情狀，爰量處如主文所示之刑。表示不願追究等一切情狀
    ，爰量處如主文所示之刑。又按刑法第四十一條，已於九十年一月十日修正公布
    ，並於同月十二日施行，其第一項前段規定為「犯最重本刑為五年以下有期徒刑
    之罪，而受六月以下有期徒刑或拘役之宣告，因身體、教育、職業或家庭之關係
    或因其他正當事由，執行顯有困難者，得以一元以上三元以下折算一日，易科罰
    金。」，本件被告犯罪後，上開法律已變更，依最高法院二十四年七月刑庭總會
    決議意旨，易科罰金之事項，應依刑法第二條第一項前段之規定，適用修正後之
    刑法第四十一條第一項之新法規定，併諭知易科罰金折算標準，以資懲儆。又被
    告乙○○前未曾受有期徒刑以上刑之宣告，有臺灣高等法院被告全國前案紀錄表
    一份在卷可稽，其偶因過失罹犯本罪，經受此科刑教訓之後，當知警惕，及其因
    本件車禍受有重傷害，迄今仍需他人照顧，應無再犯之虞等情，本院認所宣告之
    刑以暫不執行為適當，爰併予宣告緩刑二年，以啟自新。
據上論斷，應依刑事訴訟法第二百九十九條第一項前段，刑法第二條第一項前段、第
二百七十六條第一項、第四十一條第一項、第七十四條第一款，罰金罰鍰提高標準條
例第一條前段、第二條，判決如主文。
本案經檢察官何景東到庭執行職務。
中      華      民      國    九十一    年      三      月    二十九    日
  臺灣高雄地方法院交通法庭
                                      法  官  廖  純  卿
右正本證明與原本無異。
如不服本判決，應於判決送達後十日內，向本院提出上訴狀。
                                      書記官  林  孝  聰
中      華      民      國    九十一    年      三      月    二十九    日
附錄本案論罪科刑法條全文：
中華民國刑法第二百七十六條
 (過失致死罪)
因過失致人於死者，處二年以下有期徒刑、拘役或二千元以下罰金。
從事業務之人，因業務上之過失犯前項之罪者，處五年以下有期徒刑或拘
役，得併科三千元以下罰金。
